最　高　行　政　法　院　裁　定
　　　　　　　　　　　　　94年度裁字第00287號
抗　告　人　華志營造股份有限公司
代　表　人　甲○○
　　　　　　　　　　　　　 送.
　　　　　　　　　　　　　 市.
　　　　　　　　　　　　　 號.
上列抗告人因與相對人臺灣電力股份有限公司間聲請保全證據事
件，對於中華民國92年11月10日臺北高等行政法院92年度聲字第
31號裁定提起抗告，本院裁定如下：
　　主  文
抗告駁回。
抗告訴訟費用由抗告人負擔。
    理  由
一、按抗告法院認抗告為不合法或無理由者，應為駁回抗告之裁
    定。次按「證據有滅失或礙難使用之虞，．．．得向法院聲
    請保全；．．．」、「應保全證據之理由．．．應釋明之」
    、「釋明事實上之主張者，得用可使法院信其主張為真實之
    一切證據。但依證據之性質不能即時調查者，不在此限。」
    行政訴訟法第176條準用民事訴訟法第368條前段、第370條
    第1項第4款、第2項、第284條規定甚明。是當事人以證據有
    滅失或礙難使用之虞者向行政法院聲請保全證據，自應就保
    全證據之理由，提出能即時調查之證據，使行政法院信其主
    張為真實，否則行政法院即難認其聲請有其必要，不應准其
    所請。
二、本件抗告人向原審法院聲請保全相對人辦理「板橋─弘道，
    弘道─松樹161/161KV輸電統包工程」採購案（案號：Ｚ0000
    000000）全部投標廠商之價格標封，經遭駁回後，抗告人仍
    表不服。其抗告意旨略以：（一）本件聲請保全證據之應證
    事實：該案之價格標封，僅有三封曾遭開啟。相對人前曾於
    申訴程序時陳述意見書中主張，其係先改變資格標之審查結
    果，認定共有五家合格後再開啟價格標封，故已開啟五家投
    標廠商之價格標封云云，惟查：相對人僅開啟三家投標廠商
    之價格封，其餘投標廠商因未通過資格審查，無法進入價格
    標之競價決標，其價格標封皆完好如初，故無開啟痕跡；且
    相對人既已開啟三家廠商之價格封標，則應宣布得標廠商，
    完成決標作業，方屬適法。相對人於決標即將完成之際，違
    法變更資格標審查結果，竟另行宣布尚有兩家廠商合於資格
    ，得參與價格審查，與相對人所稱係先改變合格廠商之認定
    後，再進行價格決標之主張，顯有不符。（二）本件聲請保
    全之價格標封，有礙難使用之虞：目前相對人隨時得依職權
    續行決標作業，一旦續行決標作業，勢必將重為開啟投標廠
    商之價格封，如此一來將無法辨明相對人於原定開標日究係
    已開啟幾家投標廠商之價格標封，事實將限於無法釐清之困
    境。按決標時程之進行掌控於相對人之手，抗告人實無參與
    餘地，雖相對人尚未宣布確切之重新決標日期，惟其得隨時
    依職權決定，如待其決定決標日期後再為證據保全之聲請，
    恐將緩不濟急，實有不及調查之危險，抗告人之權益亦將陷
    於不安定之狀態。從而相關價格封如不予即時保全，一旦相
    對人續行決標作業，將有不及調查使用之危險，而有礙難使
    用之虞，則日後訴訟時，抗告人與相對人將各執一詞，無法
    釐清真相，影響裁判之正確性，殆屬必然。（三）本件聲請
    保全之價格標封，亦屬就確定該標封之現狀有法律上利益並
    有必要者：本件價格標封縱無滅失或礙難使用之虞，但為確
    定原開標日時相對人究係開啟三家或五家廠商之價格標封，
    以免續行決標作業後，標封因重為開啟而無從辨認先前開啟
    之痕跡與封數，致相對人先為決標，繼又變更先前資格標審
    查結果，致程序進行不符開標規定之事實無法釐清，則本件
    聲請保全證據，就確定該標封之現狀而言，顯有法律上之利
    益並有其必要性，應無可疑。請廢棄原裁定等語。
三、惟查抗告人對前開聲請保全證據之理由，僅提出行政院公共
    工程委員會開會通知單等影本，並未對該等證據有前揭法定
    得准予保全之理由予以釋明，業經原裁定論述甚詳，抗告意
    旨仍謂本件聲請就確定該標封之現狀而言，有其必要性云云
    ，核係其主觀之見，難謂有理由，抗告應予駁回。
四、依行政訴訟法第104條、民事訴訟法第95條、第78條，裁定
    如主文。
中    華    民    國    94    年    2    月    24     日
                  第四庭審判長法  官　徐　樹　海
                              法  官　高　啟　燦
                              法  官　吳　錦　龍
                              法  官　黃　合　文
                              法  官　林  茂  權
以  上  正  本  證  明  與  原  本  無  異
中    華    民    國    94    年    2    月    25     日
　　　　　　　　　　　　　　　書記官　賀　瑞　鸞
